臺灣嘉義地方法院刑事判決
109年度金訴字第137號
公  訴  人  臺灣嘉義地方檢察署檢察官
被      告  劉佳琪



上列被告因違反洗錢防制法等案件，經檢察官提起公訴（109年
度偵字第2909號、109年度偵字第7734號），本院判決如下：
    主  文
劉佳琪幫助犯洗錢防制法第十四條第一項之一般洗錢罪，處有期
徒刑參月，併科罰金新臺幣貳萬元，罰金如易服勞役，以新臺幣
壹仟元折算壹日。
    事  實
一、劉佳琪可預見一般取得他人金融帳戶提款卡及密碼之行徑，
    常與財產犯罪有密切之關聯，極可能遭詐欺集團持以作為對
    外詐欺被害人匯款之指定帳戶，而藉此收取贓款，並掩飾犯
    罪所得之真正去向，避免檢警循線追查，其對上情已可預見
    ，仍基於縱有人利用其金融帳戶作為詐欺取財工具，及掩飾
    、隱匿特定犯罪所得去向、所在亦不違背其本意之幫助犯意
    ，經由瀏覽臉書網頁之貼文廣告，使用通訊軟體LINE與自稱
    撲克之星投注站（PokerStars.net）之真實姓名年籍不詳、帳
    號暱稱「陳芝仙」之人聯絡，約定由劉佳琪提供2個以上金融
    帳戶供該公司之會員使用，其可獲得以10日為1期，每個金融
    帳戶新臺幣（下同）1萬2000 元之報酬（俟寄出後「陳芝仙
    」又告知劉佳琪因過節之緣故，每個金融帳戶第1期報酬提
    高為1萬4000元），劉佳琪乃於民國108年10月8日13時40分
    許，在嘉義縣朴子市統一超商某門市，將其申辦之渣打商業
    銀行帳號000-00000000000000號帳戶（下稱渣打銀行帳戶）
    及中國信託銀行嘉義分行帳號000-000000000000號帳戶（下
    稱中信銀行帳戶）之存摺、提款卡，以店到店之方式，寄送
    至同一超商台紙門市予「陳芝仙」指定之人「張文秀」收受
    ，並在寄出前先依「陳芝仙」指示將上揭2個帳戶提款卡之
    密碼修改為112233，以此方式容任「陳芝仙」暨所屬之詐欺
    集團成員使用其上揭2個帳戶，。嗣該詐欺集團成員（無證
    據證明劉佳琪主觀上知悉有3人以上）取得劉佳琪所有之上
    揭2個帳戶後，即共同意圖為自己不法所有，基於詐欺取財之
    犯意聯絡，而為下列行為：
（一）於108年10月12日11時8分許，以歐陽元棋（所涉幫助詐欺
　　取財犯行，業經本院以簡易判決處刑判決有罪確定）所申設
    之行動電話門號0000-000000號撥打電話予邢源芳，訛稱：
    其為刑源芳友人林麗華，有更換電話號碼，令刑源芳以上開
    門號加為通訊軟體LINE好友後，再使用LINE通話功能向刑源
    芳訛稱：因缺錢需借款15萬元云云，致邢源芳因此陷於錯誤
    ，遂依該詐欺集團成員指示，於108年10月14日13時許，前
    往新北市○○區○○路○段0號玉山銀行，以羅文仲名義臨櫃匯款
    10萬元至劉佳琪上開渣打銀行帳戶內，旋遭該詐欺集團成員
    提領一空。
（二）於108年10月14日10時50分許，以蘇瑋喬（所涉詐欺罪嫌
    ，由檢察官聲請移轉管轄）所申設之行動電話門號0000-000
    000號撥打電話予蘇青林，訛稱：其為蘇青林友人郭佳惠，
    因急用錢需借款8萬元云云，致蘇青林因此陷於錯誤，遂依
    該詐欺集團成員指示，於同日14時38分許，前往臺南市○區○
    ○路○段000號中國信託銀行南台南分行，以操作自動櫃員機
    之方式存款2萬元至劉佳琪上開中信銀行帳戶內，旋遭該詐欺
    集團成員提領一空。　　
（三）於108年10月13日15時許、翌日即同年月14日10時許，陸
　　續以不詳門號撥打電話予陳鈴慧，訛稱：其為陳鈴慧友人陳
    文憲，因急用錢需借款10萬元云云，致陳鈴慧因此陷於錯誤
    ，遂依該詐欺集團成員指示，於同年月14日12時3分許，前
    往凱基銀行，臨櫃匯款10萬元至劉佳琪上開中信銀行帳戶內
    ，旋遭該詐欺集團成員提領一空。
二、案經邢源芳、蘇青林、陳鈴慧訴由嘉義縣警察局朴子分局報
    告臺灣嘉義地方檢察署檢察官偵查起訴。
    理  由
一、按被告以外之人於審判外之言詞或書面陳述，除法律有規定
    者外，不得作為證據；又被告以外之人於審判外之陳述，雖
    不符刑事訴訟法第159條之1至第159條之4之規定，而經當事
    人於審判程序同意作為證據，法院審酌該言詞陳述或書面陳
    述作成時之情況，認為適當者，亦得為證據。當事人、代理
    人或辯護人於法院調查證據時，知有第159條第1項不得為證
    據之情形，而未於言詞辯論終結前聲明異議者，視為有前項
    之同意，刑事訴訟法第159條第1項及第159條之5分別定有明
    文。經查，本判決下列所引用被告劉佳琪以外之人於審判外
    之陳述，檢察官、被告於本院準備程序及審理時俱表示對證
    據能力不爭執，同意列為本案證據等語（見本院金訴卷第49
    至50、125頁），本院審酌上開證據資料作成時之情況，尚
    無違法不當或證明力明顯過低之瑕疵，亦認為以之作為證據
    應屬適當，依上開規定，認前揭證據資料均有證據能力。
二、認定犯罪事實所憑證據及理由：
　　訊據被告固承認於上開時、地，因可獲得報酬之緣故，遂將
    其申辦之渣打銀行帳戶、中信銀行帳戶之存摺、提款卡寄送
    予以「陳芝仙」指定之人收受，並在寄出前先將2個帳戶之
    提款卡密碼依「陳芝仙」指示均更改為112233等情，然矢口
    否認有何幫助詐欺、洗錢之犯行，辯稱：我不知道帳戶交給
    他們，他們會就用我的帳戶去騙人，當初我經濟不好，小孩
    又上課，才想說用這方式賺錢，誰知戶頭寄給「陳芝仙」後
    ，他說要確認我的帳戶是否正常，確認正常後會寄錢給我，
    他有說測試帳戶為正常，錢會用店到店的方式寄給我，寄到
    朴子門市，但我都沒有收到店到店的簡訊通知，隔天我傳LI
    NE訊息給他，就都沒有回應我。他們只說租借帳戶，我不知
    道他們到底要做什麼云云。經查：
（一）被告因瀏覽臉書網頁之貼文廣告，使用通訊軟體LINE與暱
　　稱「陳芝仙」之人聯絡，雙方約定被告租借金融帳戶，可獲
    得以10日為1期，每個金融帳戶1萬2000 元之報酬（待寄出後
    「陳芝仙」又告知被告因過節關係，每個金融帳戶提高為1
    萬4000元之報酬），被告乃於上開時、地，將其申辦之渣打
    銀行帳戶、中信銀行帳戶之存摺、提款卡，以店到店之方式，
    寄送予「陳芝仙」所指定之前揭地點及指定之人收受，並在
    寄出前先依「陳芝仙」指示將上揭2個帳戶提款卡之密碼修
    改為112233等情，為被告於警詢、偵查、本院準備程序及審
    理時所不否認，並有被告寄送上開2個帳戶之蒐證照片2 張
    、被告與詐欺集團成員「陳芝仙」談論出借帳戶之LINE對話
    紀錄1份附卷可憑（見嘉朴警偵字第1090005601號卷【下稱
    警A卷】第49、52至61頁），此部分事實首堪認定。
（二）又本案之詐欺集團成員取得被告之上開 2個帳戶資料後，
　　以如事實欄一、（一）至（三）所示詐術，對告訴人刑源芳
    、蘇青林、陳鈴慧進行訛騙後，致告訴人3人均陷於錯誤，
    告訴人3人遂依詐欺集團成員指示，於如事實欄一、（一）
    至（三）所示時間，分別將10萬元、2萬元、10萬元，以臨
    櫃匯款或操作自動櫃員機存款等方式，匯入或存入被告申辦
    之上開2個帳戶內，且旋由詐欺集團成員以被告寄交之提款
    卡提領一空等情，業據告訴人刑源芳、蘇青林、陳鈴慧各於
    警詢時指訴明確（見警A卷第10至16頁，嘉朴警偵字第10900
    16637號卷【下稱警B卷】第1至2頁），另有告訴人刑源芳之
    內政部警政署反詐騙諮詢專線紀錄表、新北市政府警察局土
    城分局頂埔派出所受理詐騙帳戶通報警示簡便格式表各1份
    、玉山銀行匯款申請書照片1張、手機通話紀錄擷圖12張；
    告訴人蘇青林之內政部警政署反詐騙諮詢專線紀錄表、臺南
    市政府警察局第二分局海安派出所受理詐騙帳戶通報警示簡
    便格式表、金融機構聯防機制通報單、中國信託銀行自動櫃
    員機交易明細表各1份、手機通話紀錄擷圖3張；告訴人陳鈴
    慧之凱基銀行匯款申請書1紙；中國信託商業銀行股份有限
    公司108年12月2日中信銀字第108224839260844號函所附帳
    號000000000000號帳戶、渣打國際商業銀行股份有限公司函
    所附帳號00000000000000號帳戶之客戶基本資料與歷史交易
    明細表各1份在卷可佐（見警A卷第21至26、28至34、36至46
    頁，警B卷第3頁）。換言之，被告將上開渣打銀行、中信銀
    行帳戶資料提供予「陳芝仙」，嗣「陳芝仙」所屬詐欺集團
    成員詐騙上揭3位告訴人後，使用該2個金融帳戶供3位告訴
    人匯款、存款，並為提領款項之工具，而遂行各次詐欺犯罪
    ，且藉此掩飾、隱匿犯罪所得之去向、所在等事實，堪予認
    定。
（三）被告雖以前詞辯稱自己並無幫助詐欺集團詐欺、洗錢之意
　　思云云。惟查：
  1.關於被告與「陳芝仙」談論出借帳戶之LINE對話紀錄（見警
    A卷第52至61頁），茲摘錄內容如下：
　⑴於108年10月8日13時40分，被告（LINE暱稱。。。）向「陳
    芝仙」表示已前往超商門市將帳戶資料寄出前，雙方曾有以
    下對話：
【108年10月8日(週二)11時48分至12時43分】 陳芝仙：簡單的說就是你租帳戶給我們公司使用，公司給你薪         水。你帳戶不用有錢，只要有存簿跟提款卡能夠正常         使用就可以配合，每期可以領取固定薪水。 被  告：帳戶？線上遊戲嗎？ 陳芝仙：是的。投注站，需要你們的帳戶租給會員呢。你的提         款卡跟存簿寄到公司，裡面不要有錢。放在財務那邊         統一管理。配合 3天後存簿會寄回，你每個禮拜跟財         務對接一次。 被  告：妳給我看看領到薪資的案例好嗎？ 陳芝仙：你可以去我的主頁看看。 被  告：怎麼可能提款卡跟存簿寄給你們啊！ 陳芝仙：就是一天的出入帳不能超過5W，所以公司才要租用你         們的帳戶給會員使用。 陳芝仙：那你現在有幾個帳戶阿？ 被  告：有提款卡的有3間。但是郵局的不能給妳阿！ 陳芝仙：你現在就是有3個帳戶，其中一個是郵局的不能跟公司         配合，因為你在使用。那你可以先配合2個帳戶，收到         你的帳戶，審核時間是在5個工作日內，審核完成就可         以派發第一期薪水，薪水先給就是為了長期配合的。 被  告：我還在想啊！那我先給妳一本，如果真的賺錢，在給         妳另本，不能分開嗎？ 陳芝仙：10.10快到了，公司對老客戶進行回饋。配合2本，一         期的薪水多加2000，所以你配合2本的話，薪水一期是         24000。 被  告：4本就44000。 陳芝仙：48000啦。 被  告：主頁我看到的是44000。 陳芝仙：44000是4本，其中2本沒有存簿。有提款卡跟存簿4本         的是48000。 被  告：我還有一本存簿，但沒有提款卡不行嗎？ 陳芝仙：不行，至少也要有提款卡的。沒事，你可以有的先跟公         司配合，後續在增加。 被  告：那也是月領。我是真的很需要錢。 陳芝仙：沒有呀，你跟公司配合帳戶，如果你是今天寄出，在         10號收到你的帳戶，審核完成就會派發第一期薪水。 被  告：看了是很心動。 陳芝仙：薪水先給就是為了長期配合。 被  告：第一期薪水不是要留妳那。 陳芝仙：不用啊。公司不壓薪水的。 被  告：等到審核完，帳戶跟提款卡會還。 陳芝仙：存簿會退還。還是你如果不需要配合了，要提前3天         講，提款卡會寄回。 被  告：所以存簿退還，提款卡留在那。 陳芝仙：嗯。3天後存簿會寄回。如果你是全部不跟公司配合         了，提款卡會寄還給你的。 被  告：我要領薪水就麻煩，還要去銀行領。 陳芝仙：不用啊。你可以用現金袋啊。就是給我一個你能收到         薪水的地址呀。你的薪水要匯到指定帳戶還是現金袋         ，看你方便。 被  告：提款卡在妳那，我就不好領，用現金袋。 
　⑵又被告將上開2個金融帳戶資料寄出後，於108年10月10日至1
    08年10月15日，雙方曾有以下對話：
【108年10月10日(週四)11時18分至14時44分】 陳芝仙：你的包裹已經到門市了，但是財務放假4天。假日完才         會審核你的帳戶。好消息就是薪水不是24000，是28000         ，過節費。 被  告：還以為我不能用。 陳芝仙：有過節費，但是要等財務回來。 被  告：我可以先拿到28000嗎？ 陳芝仙：是的。財務放假4天。 被  告：下星期就可以拿到28000。 被  告：我想問妳喔。帳戶會有記錄嗎？ 陳芝仙：匯款記錄。還是什麼。對啊！現在還沒有。但是之後，         會有。一天的出入帳不會超過5W。 被  告：錢會很多嗎？一個月大概多少。 陳芝仙：一天不超過5W。 被  告：28000是兩本嗎？ 陳芝仙：嗯。你還有帳戶需要跟公司配合是嗎？ 被  告：沒有了啊！所以一本是14000。 陳芝仙：嗯。 被  告：一期是指幾天。 陳芝仙：一期是10天。 被  告：10天14000？ 陳芝仙：收到你的帳戶5個工作日內會給你派發第一期薪水，一         期薪水是10000，一個帳戶一個月領3期的薪水，就是         月領30000。 被  告：那兩本。兩本就60000。 【108年10月12日(週六)10時25分至10時47分】 被  告：為什麼反FB詐騙集團說妳是啊！ 陳芝仙：？？？是什麼，給我看看。 被  告：等等，我截。https://www.facebook.com/groups/190 &ZZZZ; &ZZZZ; &ZZZZ; &ZZZZ; 0000000000000/permalink/0000000000000000/?sfnsn         =mo。 陳芝仙：這個之前在我這邊上班，上了兩天。這個人真的是很         奇怪。 被  告：有領到薪水嗎？他是故意的？ 陳芝仙：她只做了兩天。然後說不做。之後就在fb上天天說我詐         騙。 被  告：做15天有領嗎？ 陳芝仙：她是只做了兩天的時間。自己說不做了。 被  告：社會什麼人都有。我也很怕被騙。因為畢竟是存簿跟          提款卡。 陳芝仙：理解。 被  告：又看到有人說是詐騙。暈倒。 陳芝仙：？ 被  告：就臉書說是詐騙集團啊！等下星期收到錢。我還要等         好幾天。期待薪水。都想好要做什麼了。嘿嘿。 陳芝仙：等你領到薪水的時候，幫我罵死他們。很快的，財務         上班會加急審核。 被  告：很希望星期三錢可以收到。 陳芝仙：審核完，我第一時間通知你。 【108年10月14日(週一)14時46分至14時56分】 被  告：是不是有錢進我的戶頭。 陳芝仙：現在嗎。沒有啊。 被  告：對啊！ 陳芝仙：你不要動。財務在審核了。 被  告：用我的轉帳還扣我帳戶的錢。 陳芝仙：你帳戶的錢？你帳戶有錢嗎。 被  告：轉帳扣手續費啊！零錢啊！ 陳芝仙：沒事啦。 被  告：存10萬，轉出五筆的兩萬，都有手續費5元。共25元。 【108年10月15日(週二)10時34分至16時11分】 被  告：早。剛剛渣打銀行還打電話給我，問我昨天進10萬的有         沒有問題，然後又轉好幾筆兩萬的出去，問我是什麼用         途。 陳芝仙：現在嗎。 被  告：對啊！ 陳芝仙：沒事了。晚上財務派發薪水。 被  告：我知道沒事啊！財務都先看看可不可以使用啊！ 陳芝仙：晚上6:30前派發薪水。 被  告：嗯。薪水下來就會寄出了嗎？那兩個帳戶我就不能使         用了，對吧！ 陳芝仙：是的。公司寄還給你的時候就可以使用了啊。 被  告：公司寄存簿給我就可以用？ 陳芝仙：退還就可以阿。 【108年10月16日(週三)9時12分至18時18分】 被  告：早。7-11領薪幾天會到。不知道什麼時候才收到薪資。         有寄出了嗎？你好忙。怎麼都沒回啊！我想問一下。寄出了嗎？多久會收的阿！怎麼還沒有看啊！在不在，我等妳的賴啊！怎麼都沒看啊！昨天還有回我，今天就都沒回我了。薪資寄出了嗎？這樣子讓我感覺我好像被騙。我在等妳這份薪資。怎麼都沒有回我。唉。哈囉。在不在啊！ （本日陳芝仙均無回應） 
  2.由被告在寄出上開2個帳戶資料前與「陳芝仙」之對話內容
    可知，被告其實已對將帳戶出租即可獲取報酬一事產生懷疑
    ，遂要求「陳芝仙」提供已領取報酬之案例供其參考，甚至
    已有警覺不得輕易將帳戶資料交予不具信任關係之陌生人，
    惟被告仍在「陳芝仙」以優渥報酬不斷對其勸說後，在未有
    合理查證下，置帳戶資料可能遭不法使用之風險於不顧，為
    獲得利益而姑且一試，將上開2個帳戶資料寄送予「陳芝仙
    」指定之人。此由被告於本院準備程序及審理時供稱：把2
    個沒在用的帳戶交給對方使用，就可以月領84000元，剛開
    始我有懷疑，對方說他自己本身也有出借，一直跟我講，然
    並沒有提出他因為出借帳戶而獲得報酬之證明，就口頭上這
    樣說，但我在「陳芝仙」的LINE主頁有看到其他人的名字，
    給了幾本簿子、拿多少薪水，是「陳芝仙」的LINE主頁上用
    電腦打字，我就看看還是想說試試看等語（見本院金訴卷第
    47至48、132頁），亦可徵之。
　3.又被告將帳戶資料寄出後，持續與「陳芝仙」保持聯繫，而
    「陳芝仙」固以公司審核之財務人員放假、測試帳戶需5個
    工作日等理由，欲取信被告關於第1期薪水之派發仍要數日
    後，惟被告於寄出帳戶資料之第5日，即108年10月12日，因
    瀏覽臉書「反FB詐騙集團，共同打擊詐騙行為。」之社團頁
    面，發現有網友甫於108年10月7日發表LINE暱稱「陳芝仙」
    為詐騙，告誡網友小心之文章，被告旋即傳送網址連結質問
    「陳芝仙」，此情亦有「反FB詐騙集團，共同打擊詐騙行為
    。」之臉書公開社團頁面擷取畫面2張存卷可參（見本院金
    訴字卷第93、95頁）。由上以觀，稍具社會經驗之一般人見
    此情況，均應有所起疑，遑論被告係尚未寄出帳戶資料前，
    即對帳戶出租即可獲得報酬一事有所懷疑，詎被告雖已將帳
    戶資料寄出，卻未在得知上開臉書資料後及時採取報警、掛
    失帳戶等補救措施，猶選擇相信「陳芝仙」對其解釋之片面
    情詞，顯見被告主觀上應有預見其帳戶資料可能將淪為不法
    用途，卻因圖日後可能獲取之利益，而容任對方使用。
  4.此外，依被告與「陳芝仙」於108年10月14日之對話可知，
    被告向「陳芝仙」詢問是否有10萬元款項匯入其某一帳戶內
    ，更向「陳芝仙」抱怨10萬元被拆成五筆2萬元後由帳戶內
    再被轉出，還讓其損失每筆5元、共25元之手續費，翌日即
    同年月15日，被告又向「陳芝仙」告知渣打銀行來電詢問關
    於昨日（14日）帳戶入帳10萬元，並拆成數筆2萬元轉出之
    紀錄有無問題、作何用途等等；查被告於108年10月14日對
    話中詢問「陳芝仙」之帳戶為中信銀行帳戶，係因中信銀行
    透過LINE傳送訊息通知帳戶有款項匯入及轉出，被告始知前
    開交易詳情，當下「陳芝仙」並未解釋款項性質，僅向被告
    強調沒事，且告知被告暫勿使用網路銀行；又翌日為渣打銀
    行客服人員來電，被告在尚未詢問「陳芝仙」相關情形前，
    即向渣打銀行回稱非異常交易等情，已據被告於本院準備程
    序及審理時供陳在卷（見本院金訴卷第51、129至130頁），
    互核被告上開渣打銀行、中信銀行帳戶之歷史交易明細及告
    訴人刑源芳、陳鈴慧指訴內容即知，上開2個帳戶各經匯入
    之10萬元，旋即分成數筆2萬元領出之交易紀錄，即為告訴
    人刑源芳、陳鈴慧遭詐騙後各自於108年10月14日匯入之款
    項，被告當下對此縱不知情，惟當初將帳戶資料寄出時，「
    陳芝仙」既稱確認可以正常使用、經審核完成後便會派發第
    1期薪水，被告在知悉上開2個帳戶有款項匯入及轉出時，最
    起碼應意識到帳戶可能正進行「陳芝仙」所謂能否正常使用
    之測試，然觀諸「陳芝仙」最初向被告徵求帳戶出租之原因
    ，即曾向被告解釋因單日出入帳不能超過5萬元，公司始有
    對外租用帳戶供會員使用之需求，是被告應可察覺其上開2
    個帳戶之款項入出額度，與「陳芝仙」所述狀況已然不一，
    然被告仍在上開2家銀行通知其此等異狀時，未有任何補救
    作為，顯徵其當下僅慮及日後可能獲取之利益，主觀上對於
    帳戶將為他人如何之使用已不在意。
　5.基上各情，由被告交付帳戶前、後與「陳芝仙」之聯繫過程
    ，堪以認定被告主觀上對於其2個帳戶資料交予「陳芝仙」
    後，將遭他人作為款項入出之詐騙工具一節，應已有所預見
    ，故被告辯稱其無幫助詐欺、洗錢之意思，要無可採。
（四）按金融機構帳戶為個人理財工具，極具專屬性，一般人不
　　致隨意出借或借用他人帳戶使用，且金融機構開立帳戶多無
    特殊限制，一般人皆得以存入最低開戶金額之方式申請之，
    而一般人亦可在不同之金融機構申請多數之存款帳戶使用，
    此乃眾所週知之事實，如非為掩人耳目、供作不法用途，任
    何人大可以自己名義申請開戶，實無使用他人帳戶之必要。
    是遇有不具信賴關係之陌生人收購或租用帳戶時，一般人均
    可意識事有蹊蹺，且金融帳戶之使用，無非在於款項之入出
    ，貿然將帳戶交予他人使用時，對於他人將之用以從事財產
    犯罪得逞後贓款入出之工具，造成難以追查款項去向，而達
    成隱匿金流之目的，亦非難以預見。被告於案發時為年滿39
    歲之成年人，自陳高職肄業之智識程度，亦有出社會工作之
    經驗，由其與「陳芝仙」之對話內容亦知其歷來曾申設過數
    個金融帳戶使用，是被告對於上情斷無不知之理。復由被告
    自承：一開始真的有懷疑，但我經濟不好，想說用這方式賺
    錢，寄出去前2個帳戶餘額大概50或100元初頭，想說最壞的
    情形也不會有損失，就試一試等語（見本院金訴卷第46、13
    2頁），亦堪印證被告在可預見對方極可能用於從事詐欺等
    不法行為下，仍交付上開2個帳戶之存摺、提款卡，及依對
    方指示修改密碼，是其具有幫助詐欺取財、洗錢之不確定故
    意，應甚明確。
（五）綜上所述，本案事證明確，被告之犯行堪以認定，應依法
　　論科。
三、論罪科刑及沒收與否之說明：
（一）按刑法上之幫助犯，係對於犯罪與正犯有共同之認識，而
　　以幫助之意思，對於正犯資以助力，未參與實行犯罪之行為
　　者而言。本案被告將其上開 2個帳戶之存摺、提款卡及密碼
　　寄送予「陳芝仙」指定之人，最終流入詐欺集團手中，使本
    案3位告訴人因遭詐欺集團訛騙後分別將款項匯入被告之帳
    戶內，並旋經該詐欺集團成員提領一空，被告所為係為他人
    之詐欺取財犯行提供助力，尚無證據足以證明被告係以自己
    實施詐欺取財犯罪之意思，或與他人為詐欺取財犯罪之犯意
    聯絡，或有直接參與詐欺取財犯罪構成要件行為分擔等情事
    。次按提供金融帳戶之行為人主觀上認識該帳戶可能作為對
    方收受、提領特定犯罪所得使用，對方提領後會產生遮斷金
    流以逃避國家追訴、處罰之效果，仍基於幫助之犯意，提供
    該帳戶之提款卡及密碼，以利洗錢之實行，應論以一般洗錢
    罪之幫助犯（最高法院108年度台上大字第3101號裁定參照
    ）。本案依卷內事證，堪認被告主觀上應可預見其所提供之
    帳戶可能作為對方收受、取得特定犯罪所得之使用，並因此
    遮斷金流而逃避追緝，自屬一般洗錢罪之幫助行為。
（二）被告為圖得日後可能獲取之利益，交付帳戶供對方使用，
　　容任結果之發生，具不確定之幫助詐欺取財及一般洗錢之故
    意。核被告所為，係犯刑法第30條、第339條第1項之幫助詐
    欺取財罪，及刑法第30條、洗錢防制法第14條第1項之幫助
    一般洗錢罪。至公訴人雖就被告所犯幫助一般洗錢犯行部分
    ，認應論以洗錢防制法第14條第1項洗錢罪之正犯，惟提供
    金融帳戶提款卡及密碼之行為人，因已將帳戶之提款卡及密
    碼等物件提供他人使用，失去對自己帳戶之實際管領權限，
    若無配合指示，親自提款、轉帳或將所提款項轉交予他人，
    即無收受、持有或使用特定犯罪所得之情形，亦無積極之移
    轉或變更特定犯罪所得之行為，所為非屬洗錢防制法第2條
    第1款、第3款所稱之洗錢行為。本案被告係提供上開帳戶之
    存摺、提款卡及密碼予他人，並無事證可認被告有參與後續
    之提款行為，依照卷內事證亦不足以證明被告與上揭提款車
    手間有何犯意聯絡，或被告有實際參與該詐欺集團之詐騙及
    洗錢行為，揆諸前開說明，尚難認被告所為成立一般洗錢罪
    之直接正犯，起訴意旨就此容有誤會，然因正犯與幫助犯間
    ，基本犯罪事實並無不同，僅犯罪之態樣有所不同，尚不生
    變更起訴法條之問題，附此敘明。
（三）被告以一次提供帳戶之行為，幫助本案詐欺集團詐欺前開
　　3位告訴人之財物及洗錢，係以一行為而觸犯數罪名，為想
    像競合犯，應依刑法第55條前段規定，從一重之幫助一般洗
    錢罪處斷。
（四）另被告係對正犯資以助力而未參與犯罪行為之實行，為幫
　　助犯，爰依刑法第30條第2 項規定減輕其刑。
（五）本院以行為人責任為基礎，審酌被告提供上開2個帳戶之
　　存摺、提款卡予「陳芝仙」及其所屬詐欺集團使用，並依「
    陳芝仙」指示，於提供前更改提款卡密碼，使北岸詐欺集團
    得利用被告名下帳戶領取詐欺取財之款項，助長財產犯罪之
    猖獗，影響社會正常經濟交易安全，復增加本案3位告訴人
    尋求救濟之困難，所為應予非難，又被告犯後雖否認犯罪，
    惟與其中告訴人蘇青林達成調解，允諾分期賠償1萬2000元
    予告訴人蘇青林，有本院調解筆錄影本1份在卷可佐（見本
    院金訴卷第115至117頁），兼衡被告之犯罪動機、目的、手
    段、本案各告訴人遭詐騙後之損害情節，暨被告自述高職肄
    業之智識程度，已婚、2個小孩已成年、目前跟先生住，在
    書局上班，月薪2萬4000元之家庭與經濟狀況等一切情狀，
    量處如主文所示之刑，並就罰金部分諭知易服勞役之折算標
    準。
（六）沒收：　　
  1.按犯罪所得，屬於犯罪行為人者，沒收之。但有特別規定者
    ，依其規定；前項之沒收，於全部或一部不能沒收或不宜執
    行沒收時，追徵其價額，刑法第38條之1第1項、第3項固各
    有明文。然因犯罪所得之物，以實際所得者為限，苟無所得
    或尚未取得者，自無從為沒收追繳之諭知（最高法院89年度
    台上字第3434號判決意旨參照）。經查，由被告與「陳芝仙
    」於108年10月16日之LINE對話紀錄可知（見警A卷第61頁）
    ，「陳芝仙」自該日起即斷絕與被告聯繫，是被告最終並未
    因本案提供帳戶之行為而獲取報酬，且卷內查無證據足認被
    告有因本案犯行獲得任何利益，既無法認定被告有犯罪所得
    ，自無庸諭知沒收。
  2.次按「犯第14條之罪，其所移轉、變更、掩飾、隱匿、收受
    、取得、持有、使用之財物或財產上利益，沒收之；犯第15
    條之罪，其所收受、持有、使用之財物或財產上利益，亦同
    」，洗錢防制法第18條第1項定有明文。此一規定採取義務
    沒收主義，然該洗錢行為之標的是否限於行為人所有者始得
    宣告沒收，法無明文，實務上向採法條並未規定「不問屬於
    犯罪行為人與否均沒收」時，仍以屬於被告所有者為限，始
    應予沒收；在洗錢防制法並未規定「不問屬於犯罪行為人與
    否」之情形下，宜從有利於被告之認定。查本案依被告供陳
    情節，其非提領贓款之人，對於該贓款無何所有權或事實上
    處分權限，揆諸上開意旨，尚無從依洗錢防制法第18條第1
    項對被告就此部分款項全部金額諭知沒收。
  3.至本案被告所交付之2個帳戶存摺、提款卡等物，固為其所
    有且屬供上開犯行所用之物，且未據扣案，本應依刑法第38
    條第2項、第4項宣告沒收、追徵，然考量上開物品均價值輕
    微，欠缺刑法上之重要性，是依刑法第38條第2項之規定，
    爰不予宣告沒收、追徵，末此敘明。　
據上論斷，應依刑事訴訟法第299 條第1 項前段，洗錢防制法第
14條第1項，刑法第11條、第339條第1項、第30條第1項前段、第
2項、第55條前段、第42條第3項前段，刑法施行法第1條之1第1
項，判決如主文。
本案經檢察官顏榮松提起公訴，檢察官徐鈺婷到庭執行職務。
中　　華　　民　　國　　110 　年　　4 　　月　　30　　日
                  刑事第六庭  審判長法　官　王慧娟
　　　　　　　　                  　法  官  官怡臻
　　　　　　　　　                  法  官  李東益
以上正本證明與原本無異。
如不服本判決應於收受判決後20日內向本院提出上訴書狀，並應
敘述具體理由；其未敘述上訴理由者，應於上訴期間屆滿後20日
內向本院補提理由書（均須按他造當事人之人數附繕本）「切勿
逕送上級法院」。告訴人或被害人如對於本判決不服者，應具備
理由請求檢察官上訴，其上訴期間之計算係以檢察官收受判決正
本之日期為準。
中　　華　　民　　國　　110 　年　　4 　　月　　30　　日
                                    書記官　陳雪鈴
附錄本案論罪科刑法條全文：
中華民國刑法第339條
（普通詐欺罪）
意圖為自己或第三人不法之所有，以詐術使人將本人或第三人之
物交付者，處5年以下有期徒刑、拘役或科或併科50萬元以下罰
金。
以前項方法得財產上不法之利益或使第三人得之者，亦同。
前二項之未遂犯罰之。
洗錢防制法第14條
有第二條各款所列洗錢行為者，處7年以下有期徒刑，併科新臺
幣5百萬元以下罰金。
前項之未遂犯罰之。
前二項情形，不得科以超過其特定犯罪所定最重本刑之刑。